【裁判字號】    97,上更(二),488
【裁判日期】    971028
【裁判案由】    偽造有價證券
【裁判全文】
臺灣高等法院刑事判決             97年度上更(二)字第488號
上  訴  人  甲○○
即  被  告
                    （另案於臺灣臺東監獄武陵分監執行中）
選任辯護人  張智超  律師
上列上訴人即被告因偽造有價證券等案件，不服臺灣板橋地方法
院95年度訴字第38號，中華民國95年6月19日第一審判決（起訴
案號：臺灣板橋地方法院檢察署94年度偵字第11409號），提起
上訴，經本院判決後，由最高法院第二次發回更審，本院更為判
決如下：
    主  文
原判決關於偽造有價證券部分暨定執行刑部分撤銷。
甲○○連續行使偽造私文書，足以生損害於他人，累犯，處有期
徒刑肆月，減為有期徒刑貳月，沒收之宣告如附表一編號一、二
所示。又意圖供行使之用，而偽造有價證券，累犯，處有期徒刑
年月，沒收之宣告如附表一編號五、附表二編號一至五所示
。應執行有期徒刑年肆月，沒收之宣告如附表一編號一、二、
五、附表二編號一至五所示。
    事  實
一、甲○○有搶奪、違反麻醉藥品管理條例等前科，民國（下同
    ）86年間，因犯竊盜等罪，經臺灣士林地方法院以86年度訴
    字第892號判決判處應執行有期徒刑三年四月；又犯偽造文
    書罪，經臺灣板橋地方法院以89年度訴字第143號判決判處
    有期徒刑五月，上開所犯竊盜、偽造文書等罪經接續執行後
    ，於89年9月1日假釋出監並付保護管束，91年6月3日保護管
    束期滿，未經撤銷假釋，所餘刑期視為已經執行完畢（於本
    案構成累犯）；又於90年間，犯偽造貨幣罪，經本院以91年
    度上訴字第1125號判決判處有期徒刑三年六月，嗣經最高法
    院以91年度台上字第6047號判決上訴駁回確定後，未到案執
    行而遭通緝。
二、甲○○為於應徵工作時隱匿身分免遭緝獲，基於行使偽造私
    文書之概括犯意，先於92年9月9日，在乙○○經營址設臺北
    縣板橋市○○路489巷1弄3之2號之鵬德食品有限公司（下稱
    鵬德公司），未經其兄張俸棋（業經臺灣板橋地方法院檢察
    署檢察官以94年度偵字第14603號為不起訴處分）同意，偽
    造如附表一編號一所示表明張俸棋於前開時地，向鵬德公司
    應徵外務工作之個人履歷資料意旨私文書（其上有偽造之張
    俸棋簽名一枚）後，持交鵬德公司行使之，足以生損害於張
    俸棋及鵬德公司（此部分即起訴書記載之「以張俸棋名義填
    寫個人資料」）（以下稱第一部分行使偽造履歷資料私文書
    ）。
三、嗣因乙○○要求核對身分證件及提供員工任職鵬德公司之保
    證書，甲○○即於92年9月10日，基於承前偽造私文書、變
    造特種文書後復持以行使之概括犯意，在臺北市○○街48號
    住處，以不知情刻印者偽刻之「張俸棋」印章一枚，蓋印於
    張月、張陳惠美為甲○○任職鵬德公司期間，擔任人事保
    證之如附表一編號二所示之員工任職保證書上被保證人簽章
    欄內，而偽造該私文書。同時以將相片換貼於其兄「張俸棋
    」汽車駕駛執照、身分證上相片欄之位置加以影印之方式，
    變造如附表一編號三、四所示該二特種文書後，將前開經偽
    造之保證書、變造之駕駛執照、身分證影本一併交予乙○○
    而行使之，足以生損害於張俸棋、鵬德公司及汽車監理機關
    、戶政機關對車籍及戶政管理之正確性（以下稱第二部分行
    使偽造員工任職保證書私文書）。
四、嗣甲○○於鵬德公司任職期間，因於93年10月22日竊取該公
    司倉庫總價約25,200元之罐頭為乙○○發覺（竊盜部分業經
    本院前審判處罪刑確定），於93年10月28日，在鵬德公司附
    近某小吃店內，依乙○○與甲○○（仍冒名張俸棋）等所議
    定之和解賠償條件，並應乙○○之要求簽立切結書時，另行
    基於行使偽造私文書及意圖供行使之用而偽造有價證券之犯
    意，於如附表一編號五所示記載（略以）：「本人張俸棋..
    . 偷搬公司貨物被抓到，... 願意全權負責，所盜損之貨品
    以倍數罰款20萬元整。開立本票20萬元，其限前會全數付清
    。93年10月31日前還清。... 開立分期本票若未兌現，願罰
    100萬元整，並請原員工任職保證書之連帶保證人負責」等
    情之「切結書」（附於偵卷第93頁）之私文書上，偽簽「張
    俸棋」之簽名二枚、偽捺指印六枚而偽造該私文書，並持之
    行使交付予以乙○○，而足以生損害於張俸棋、鵬德公司（
    以下稱第三部分行使偽造切結書私文書）。
五、甲○○並同時基於單一犯意，接續偽造本票五紙之犯意，冒
    用「張俸棋」之名義偽造如附表二所示之本票六紙（詳細之
    偽造本票發票日、到期日、票據號碼、偽造之署押枚數、面
    額，均詳如附表二編號一至五所示。另甲○○雖亦同時偽造
    附表二編號六所示之本票一紙，惟該紙本票因未載明發票日
    ，欠缺票據法所規定之絕對必要記載事項而無效）後，一次
    交付乙○○行使之，足以生損害於張俸棋及鵬德公司（以下
    稱第四部分行使偽造有價證券）。
六、案經鵬德公司乙○○訴由臺北縣政府警察局報請臺灣板橋地
    方法院檢察署檢察官偵查起訴。
    理  由
一、證據能力部分：
(一)、按被告以外之人於審判外之言詞或書面陳述，除法律有規定
    者外，不得作為證據，刑事訴訟法第159條第1項定有明文；
    又證人、鑑定人依法應具結而未具結者，其證言或鑑定意見
    不得作為證據，同法第158條之3規定甚明。查證人乙○○於
    警詢時所為陳述，為被告以外之人於審判外之言詞陳述，復
    查並不符合刑事訴訟法所定傳聞法則之例外規定，自不得作
    為證據；至證人乙○○、張俸棋於檢察官偵訊時，並未以證
    人之身分具結而為陳述，依刑事訴訟法第158條之3規定，自
    無證據能力。
(二)、辯護意旨雖稱：「告訴人自行製作之錄音譯文，係被告以外
    之人於審判外之書面陳述，屬傳聞證據無證據能力」等語，
    然查，被告甲○○與證人乙○○於洽談和解過程由證人乙○
    ○所錄之錄音內容，經通知檢察官、被告及辯護人到場，當
    庭播放勘驗，被告坦承該錄音內容為其與證人乙○○間之對
    話，復對原審所製作勘驗筆錄中錄音譯文之真正不爭執，查
    該錄音內容係被告與證人乙○○談判過程中由證人乙○○一
    方所錄，並非違法竊聽或竊錄他人非公開之談話，而原審之
    勘驗筆錄，嗣後亦經製作之書記官及行勘驗之法官補行簽名
    （原審卷第105頁），而其勘驗時未通知被告及辯護人到場
    之瑕疵，亦經通知檢察官、被告及其辯護人到場並重新對該
    錄音帶進行勘驗而補正，是該錄音內容及譯文，均有證據能
    力。
(三)、證人乙○○提供翻攝自行動電話螢幕顯示之被告以張俸棋名
    義發送表明匯款之意之簡訊照片二幀（原審卷第61至62頁）
    ，因非屬言詞或書面陳述，而係證人乙○○透過相機拍攝所
    得之物證，故無傳聞法則之適用。查行動電話客戶使用市售
    之手機，接收簡訊時，於不離開簡訊閱讀畫面下並無法逕予
    竄改變更簡訊內容後，再將變更竄改後之內容，以原所接收
    之簡訊型態儲存於相同簡訊受話人行動電話門號及手機之已
    接收簡訊紀錄內，有中華電信股份有限公司行動通信分公司
    以96年10月26日行值三字第0960000267號函可查（本院前審
    卷第47頁），足以擔保該照片之可信性，而該照片顯示之簡
    訊內容，與本案犯罪事實具有關聯性，是該簡訊照片二幀，
    自得作為本案之證據。
(四)、按「除前3條之情形外，下列文書亦得為證據：一除顯有不
    可信之情況外，公務員職務上製作之紀錄文書、證明文書。
    二除顯有不可信之情況外，從事業務之人於業務上或通常業
    務過程所須製作之紀錄文書、證明文書。三除前二款之情形
    外，其他於可信之特別情況下所製作之文書」，刑事訴訟法
    第159條之4定有明文。被告於本院前審準備程序固辯稱：「
    本件系爭六紙本票係於遭乙○○脅迫狀況下所簽，且僅寫發
    票人欄，其餘金額及發票日等部分均由乙○○所寫，該六紙
    本票均不生本票之效力，不得作為證據」云云。惟查，被告
    於簽系爭本票前與證人乙○○洽談和解過程之錄音內容，經
    勘驗結果，顯示其二人間互有答詢，在一旁不明之男子亦偶
    有插話之情形，但均未見證人乙○○或該名男子有出言恐嚇
    ，或施強暴脅迫之情形（錄音譯文之內容詳後），而被告亦
    稱：「他們沒有拿刀拿槍，亦沒有拍桌摔椅，但乙○○有向
    旁邊之男子表示可以去報警，因其有案遭通緝，致其心生畏
    懼」等語（本院前審卷第63頁反面）。則證人乙○○既僅因
    被告竊取鵬德公司貨物之犯行被察覺，於洽談和解賠償之過
    程中出言表示可以去報警，足見其行為之手段、目的均屬合
    法，且二者間亦具有直接關聯性，自難認證人乙○○將欲報
    警之旨告知被告之行為係屬脅迫或恐嚇。查本件系爭六紙本
    票，既非被告於遭證人乙○○實施強暴、脅迫或恐嚇之情況
    下所簽立，而其上之記載縱非被告親自為之，亦係證人乙○
    ○依雙方談判之和解賠償條件所書，並未逾越被告明示或默
    示之授權範圍。再系爭本票是否欠缺票據法上所規定之絕對
    必要記載事項而無效，亦與其是否具有證據適格無涉，則被
    告辯稱：「系爭六紙本票係伊於遭乙○○脅迫之狀況下所簽
    ，且僅發票人欄由伊所書，其餘金額及發票日等部分均由乙
    ○○所寫，該六紙本票均不生本票之效力，不得作為證據」
    云云，顯然不足採信；本件系爭六紙本票，依刑事訴訟法第
    159條之4第3款規定，自均有證據能力。至本案所涉其餘審
    判外作成之文書證據，固亦均係被告以外之人於審判外之書
    面陳述而屬傳聞證據，惟經審酌其作成時之情況，除證人乙
    ○○所提出由其自行製作之錄音譯文外，均核與刑事訴訟法
    第159條之4之規定相符，復查無違背法定程序取得之情形，
    因認除證人乙○○所製作之譯文外，均得作為本案之證據。
二、上訴人即被告甲○○坦承行使偽造張俸棋名義之員工任職保
    證書、行使變造張俸棋名義之汽車駕駛執照、身分證影本部
    分，惟辯稱略以：「無竊取鵬德公司貨物，切結書及本票雖
    由我簽立，但係乙○○率眾脅迫所簽，乙○○知道我在通緝
    中，向我表示如果不簽，就要報警，我不得已才簽切結書及
    本票；當時本來要簽自己名義之本票，但乙○○叫一群人在
    旁邊，他跟那些人討論後表示，萬一我被抓還可逼張俸棋出
    來負責，所以要我以張俸棋名義簽立切結書及本票；六紙本
    票僅發票人欄由我所簽，其餘金額、發票日、到期日等均由
    乙○○所寫，簽立本票及切結書均非自願，本票於簽名後交
    付乙○○時為無效本票，自無行使偽造切結書私文書、偽造
    本票之犯行」云云。經查：
(一)、事實欄所示之附表一編號一至四部分：按刑法上之偽造私文
    書罪，以無製作權人，冒用他人名義製作文書為成立要件。
    又偽造私文書，並不以同時在文書上偽造被冒用名義人之署
    押或印文為必要。如依所偽造私文書之形式及內容觀察，凡
    形式上足以表彰係特定名義人做成之文書，在內容上復為一
    定之意思或觀念之表示者，即足當之。被告向鵬德公司應徵
    時，冒用「張俸棋」名義製作之履歷資料表（偵卷第41頁，
    此部分即起訴書記載之「以張俸棋名義填寫個人資料」），
    其上記載有「張俸棋」之姓名、年齡、籍貫、學歷、通訊處
    、電話、身分證字號等資料，並在「應徵職務」及「希望待
    遇」欄位記載有「外務」及「看公司」等字樣，由形式上觀
    察足以表彰係「張俸棋」所製作之文書，內容亦記載有人身
    資料並表明應徵外務工作等意思表示，自應屬於私文書（97
    年度台上字第4400號、77年台上字第1132號參照）。被告坦
    承行使偽造張俸棋名義之員工任職保證書、行使變造張俸棋
    名義之汽車駕駛執照、身分證影本部分之犯行，且據證人乙
    ○○、張俸棋於證述在卷，並有偽造張俸棋名義之員工任職
    保證書、經換貼被告相片之變造張俸棋名義之汽車駕駛執照
    、身分證影本等在卷可參，足徵證人乙○○此部分指訴及被
    告此部分自白確與事實相符，堪以採信。
(二)、被告就事實欄二所示之附表一編號五行使偽造切結書私文書
    、附表二偽造本票部分（附表二編號六之本票不成立犯罪）
    雖以前詞置辯，惟證人乙○○因鵬德公司會計告知發現被告
    有未持出貨單即自行由倉庫搬貨載離情事，經乙○○盤點倉
    庫存貨，亦發現確有短少貨品，因而密切注意被告行蹤，後
    於93年10月22日自公司監視器錄得被告自倉庫搬出貨品外出
    之畫面，然會計小姐發現是時被告並未持有出貨單，因認被
    告確有於93年10月22日15時許徒手竊取鵬德公司倉庫內總價
    值約25,200元之罐頭，後於93年10月28日，在鵬德公司附近
    之小吃店，乙○○告知被告已發現被告於任職期間，陸續竊
    取公司貨物，要求協商賠償金額，被告乃承諾賠償20萬元，
    並偽以張俸棋名義簽立如附表一編號五所示之切結書一紙、
    如附表二所示之本票六紙，嗣於93年11月間，因被告已清償
    5萬元，乙○○遂將如附表二編號一所示之面額5萬元本票一
    紙返還被告，然餘款15萬元則迄未獲被告支付等情，業經證
    人乙○○於原審證述：「被告是冒名張俸棋到其公司應徵送
    貨司機，從92年9月9日上班，93年10月28日離職，他陸陸續
    續有偷載公司的產品，但我沒有具體證據，無法實際抓他出
    來。後來會計打電話告知被告沒有打出貨單就自行搬東西出
    去，我暗中調查被告，公司裝設攝影機，於93年10月22日下
    午被告偷搬公司貨品，才被公司攝影機拍攝下來，我盤點公
    司貨物之後發現實際的貨物跟盤點的庫存不對，價值短少1,
    236,184元，……後來是在93年10月28日跟被告談這個事，
    有錄音帶為證，……被告一直辯解說沒有偷，如被告沒有偷
    公司產品，他不會簽本票。被告總共簽立六張本票，一張5
    萬元，後面五張各3萬元，總共20萬元，發票人他簽張俸棋
    ，地址是臺北縣板橋市○○路○段531巷17弄11號9樓，地址
    也是他寫的，包括蓋指模，至於該六張本票金額、發票日、
    到期日均由我所寫，寫完被告看完才簽名蓋指模。隔幾天之
    後，被告有付5萬元現金，再來就都傳簡訊，這些訊息的內
    容是叫我把帳號給他，他要用匯款，但最後並無匯錢給我，
    只是拖延時間。簽本票同時被告還有簽切結書，切結書上面
    被告有看過、同意之後才蓋印，但上面張俸棋名字是他簽的
    ，身分證字號也是他簽的，93年10月28日也是他寫的。鵬德
    公司庫存短少很多，我還是希望留一條路給他走，20萬元只
    是一個大略」等語在卷（原審卷第110頁至118頁）。
(三)、核諸證人乙○○所提出，經被告不否認由其親寫立書人「張
    俸棋」簽名之前開切結書上載明：「本人張俸棋先生自92年
    9月9日到鵬德食品有限公司任職司機，因93年10月22日下午
    3點49分31秒『偷搬』公司貨物被抓到（如證物），今承蒙
    公司老闆乙○○願私下和解，所開之以下條件本人願意全權
    負責：所『盜取』之貨品以倍數罰款20萬元整，開立本票20
    萬元，期限前會全數付清，93年10月31日前還清，保證從今
    後絕不會對公司或其家人做出不利或傷害之情事，如有類似
    狀況發生，本人願負法律所有責任，開立分期本票若未兌現
    ，願罰100萬元整，並請員工任職保證書之連帶保證人負責
    也負法律責任，以上本人張俸棋先生已清楚詳閱負責，立書
    人張俸棋，中華民國93年10月28日」（94年度偵字第11409
    號卷第43頁），該切結書清楚載明被告「偷搬」、「盜取」
    等字樣，並經被告冒用張俸棋名義簽名其上，顯見該切結書
    、本票之簽立目的，確係因被告於93年10月22日下午3點49
    分31秒竊取鵬德公司貨物，事後遭錄影發現，然因監視錄影
    之畫質未能清楚辨識被告所竊貨物品名、價值，被告乃與鵬
    德公司代表人乙○○就該次所竊財物，協商以倍數罰款20萬
    元賠償鵬德公司，並由被告開立本票以供擔保清償債務之用
    等情甚明，從而證人乙○○前開證述被告確有竊取鵬德公司
    財物，後因竊行遭發現因而簽立切結書、本票等語，洵屬有
    據。
(四)、被告與證人乙○○於洽談和解過程中由證人乙○○所錄得之
    錄音內容，經通知檢察官、被告及其辯護人到場，當庭播放
    該錄音帶進行勘驗，發現錄音帶內確為二名男子之對談聲，
    而錄音帶係連續錄音，對談間回答問題之男子聲音平淡，語
    氣自然，而被告亦坦承該錄音內容確為其（即錄音譯文中之
    A男）與證人乙○○（即錄音譯文中之B男）間之對話，復對
    原審所製作勘驗筆錄中錄音譯文之真正並不爭執。查被告與
    證人乙○○洽談和解過程之談話內容為：「A男：我想要聽
    你的說法。B男：東西是你拿的，我要……要有什麼說法？A
    男：我要聽你的說法，B男：我有寫一張切結書，裡面金額
    我有寫，所以我要先看你的說法，金額多少。（B男與他人
    談話聲）我要你先說，我認為OK，不要再讓我說第二次好不
    好，我叫你講，你認為這些東西大略價值多少，就講，我覺
    得合理，可以，就OK，如果我還有還有很多事，你知道我很
    忙……（B男敘述其工作繁忙及A男工作認真之情形）。A男
    ：你說。B男：你說啊，你說啊，我已經將數字給你了，我
    的底數也給你了，成本多少，我也跟你說了，我不要求你給
    我倍數，我的成本我也跟你講了，你就講，大略，你認為我
    這邊大概多少，一句話，我也不要拖。（A面結束，錄音帶
    換B面，B男向A男說明如何向其他同事說明離職之情形），B
    男：你那些數據，你知道嘛，我跟你講，」「（聲音模糊，
    無法辨識）上去絕對有，」「（聲音模糊，無法辨識）上去
    絕對，用你的良心去講，今天大哥對你做到這樣，你竟然給
    我出這個狀況。A男：你對我好，我都知道。B男：好，好啊
    ，我就要聽你理性的回覆，這些東西不見，就算成本賣你，
    什麼都不要了，什麼精神損失我也不要了，就該給我的成本
    還我，我隔天能打平，這樣就好了，月底還有一條，月底那
    一筆五十以上，你說嘛。A男：你認為呢？B男：來，你看，
    你看，這是切結書（B男與他人談話聲）我有影印三份，我
    有影印三份。你說話啊，你的看法。A男：你是不是要」「
    （聲音模糊，無法辨識）B男：當然啦，我現在，我現在要
    看你的看法，你的意思啊，這一定要簽名。A男：這一定要
    簽啊！B男：這你一定要簽名，上面這些數字馬上寫馬上寫
    ，我也不用對你媽媽說，也不用找你姊姊說，只有我們兩個
    人知道，這是就像你說的是你個人的事情。A男：對啊。B男
    ：不要牽連到你媽媽、你姊姊，甚至你老婆，我要替你保留
    到一輩子，等一下我會影印一張給你，你要警惕在心，這條
    路你會很長遠，感冒看好了，你總是回來，回來後，就跟大
    家說我回來了，就說身體不好，沒有辦法，我一樣會找你去
    吃飯，我希望你回來跟大家說，不好意思，身體不好，大家
    相約一起去吃飯，我說得到做得到，沒問題，來你的想法，
    快。A男：我的想法很簡單，哪有可能載那麼多。B男：好，
    你說，你說」「（聲音模糊，無法辨識）你說。A男：從開
    始到現在，20萬絕對跑不掉，絕對跑不掉。B男：好，我接
    受。A男：20萬絕對跑不掉。B男：好，我接受。再來，啊？
    A男：就我向你講得這樣。B男：20萬絕對跑不掉？A男：對
    啊。B男：你就是以20萬，對不對，講啊，因為你心裡一定
    會想，就沒有這麼多，你說這麼多，所以我來寫，給你講，
    你講20萬絕對跑不掉。A男：問我自己最清楚，對不對！B男
    ：對啊，我的想法啦，說出來參考，你也不要生氣，好不好
    ？我寫的這一半，我叫你說你才說，你要多少，你說。A男
    ：我也跟你講。B男：你講得是剛剛那個數字？A男：你認為
    呢？B男：三十，我二話不說啦！我二話不說。A男：這是最
    近的事而已。B男：不要說是什麼時候的事，不要再追究，
    就事論事，我們兩個知道，我看這樣，100萬不可能，50萬
    也沒那麼多，就我說這樣折衷，一人退一步。A男：好啦，
    就像你說的，這事情很簡單，你跟我說白的，我也和你說白
    的。B男：好啦，你自己寫，你自己改。A男：你的筆跡，你
    改。B男：啊？A男：你的筆跡，你改。B男：好啦，對不對
    ？A男：限前月是什麼？B男：什麼？A男：限前月是什麼？B
    男：啊，這沒有啦！A男：沒有，這限前月是什麼？B男：這
    是限期啊，限期內，等一下我會叫你開立本票，開立本票限
    期外，你這裡要寫幾月幾號，幾月，幾年幾月幾日，A男：
    重寫一張，劃成這樣。B男：不用，這樣才知道是我們當場
    講，幾年幾月幾日前還清，你若說現在你若沒有，好，你跟
    我講，我就說你什麼時候，看是什麼時候，你跟我講。A男
    ：我沒有那麼多錢，我老婆一定知道。B男：不然你的看法
    ，怎樣用，怎樣說啊，你念那邊。A男：你念給我寫一寫就
    好了。B男：你都不要開，寫這個就好了，你那個要跟我另
    外算。我是說……，A男：……不是一樣，這對你比較有保
    障，對我都沒有影響，B男：（B男與他人談話聲）好啦，這
    裡寫你的名字，寫一寫，多少錢，我跟你講」「（聲音模糊
    ，無法辨識），這是你說的一半保障，你要在上面寫，看一
    次還多少錢。A男：你一次開一張，就還我一張，這樣好不
    好？B男：多少？你說，多少？一個月多少？一個月還我5萬
    元好不好？A男：你若是要說多少沒有關係，但是要我，就
    算是5萬我不可能說」「（聲音模糊，無法辨識），B男：我
    認為是說5萬元，你分4個月還，因為我還是要開票，A男：
    我也不能說「按」就要給別人，不要跟你說有若沒有，如果
    「按」不好，沒有跟你講，你也沒有」「（聲音模糊，無法
    辨識），B男：我有負擔。A男：我知道啊。B男：我有負擔
    。A男：我現在不是說有就有。我希望說……，B男：不然這
    樣，你第一次還我5萬，第二次3萬、3萬還。A男：是喔。B
    男：我總要籌一點錢到銀行。A男：我瞭解。B男：我不籌一
    些錢不行啊。我很痛苦，才會向我舅舅籌，5萬剩十五嘛，
    十五你就……，A男：你的想法是半年就對了？B男：對。好
    不好？A男：今天28號，對不對，從28號開始，這段時間我
    沒有收入，我不可以跟我太太拿太多，B男：你簿子裡面沒
    有嗎？你裡面沒有收入……，A男：這都是我太太在管。B男
    ：你太太在管？你就說你有急用，先拿5萬，我現急需現金
    ，你知道的，今天28號，先拿沒有嘛！有吧，不是50萬，是
    5萬。A男：我不敢答應，我現在跟你說有，我跟你答應，到
    時候沒有呢！對不對？B男：今天幾月幾號？A男：你要給我
    一點時間。B男：我一樣寫28號，好不好，你再趕快籌錢。
    你明天打手機給我，好不好？A男：你寫這沒有用，被搶的
    兩台電腦不就……，B男：這是以後，這是以後，請你看清
    楚，以後，不是現在，我做事不是這樣子，這是以後，以後
    ，因為我會怕，我生意人，我會煩惱擔心我的太太和小孩。
    A 男：和這個就沒有關係。B男：我想太多。A男：我就跟你
    講這是我和你的事，和任何都沒有關係，我沒有立場叫人對
    你怎樣。B男：永昇是明天收款嗎？A男：你不是說明天收款
    ？B男：對，我明天來收。A男：我打給永昇，他說你已經跟
    他說好。B男：對啊，因為我要先籌一些錢，你知道的。A男
    ：我回來有打電話給他。B男：有啊，我有聽到，我知道，
    你去哪裡工作，要告訴我，讓我瞭解一下，好不好？來，這
    張先寫。你有印泥嗎？A男：沒有，我出門怎麼會帶那種東
    西。（B男向別人借印泥），B男：你沒有生氣吧？A男：生
    氣？哪有什麼好生氣，我有什麼立場生氣，我不是個不明理
    的人。B男：你在這裡蓋一下。你自己知道就好，我影印一
    張給你。A男：我明天再來拿就好。B男：啊？A男：明天再
    拿就好」，有原審勘驗筆錄在卷可稽（原審卷第99頁至105
    頁），依前開對話及所簽立切結書之整體內容以觀，足徵被
    告與證人乙○○簽立和解書之過程，從未提及以「張俸棋」
    名義簽立切結書及本票乙事，又乙○○告知雖已擬好切結書
    內容並先行書寫被告因竊盜願以倍數罰款100萬元整，然關
    於最終竊盜之賠償金額，則要求被告自行表示意見，幾經磋
    商後，被告主動表示從任職鵬德公司迄今，所偷竊之貨物價
    值前後陸續共計應有20萬元，乙○○因將賠償之倍數罰款10
    0萬元字樣劃除改為20萬元，嗣被告並開立本票六紙以為擔
    保；至就清償方式，乙○○雖表明希望被告分四期，按期（
    月）償還5萬元，然被告表示有困難，最後二人約定被告首
    期攤還5萬元，餘款15萬元分5期按月償還3萬元，堪以認定
    。則如非被告確有竊取鵬德公司所有財物，被告何以主動表
    示從任職鵬德公司迄今，所偷竊之貨物價值前後陸續共計應
    有20萬元，並與乙○○商討如何分期償還。另被告簽立附表
    一編號五切結書及附表二所示本票六紙後，業於93年11月間
    ，清償5萬元予鵬德公司，乙○○遂將如附表二編號一所示
    面額5萬元之本票一紙返還被告，然餘款15萬元則迄未獲被
    告支付，此業經證人乙○○指訴在卷，且為被告所不否認，
    倘被告並未竊取鵬德公司貨物，又何須於簽立切結書後，尚
    依約支付5萬元之部分和解金額予鵬德公司並取回如附表二
    編號一所示本票一紙。足見乙○○前開證述與事實相符，可
    以採信。
(五)、被告與證人乙○○簽立切結書、本票之過程中，雖有乙○○
    與某人之短暫談話（內容無法辨識），有前開原審勘驗筆錄
    可憑，則被告指稱簽立和解書過程，除乙○○外，尚有他人
    偕同在場，固非無據；然依諸被告與乙○○二人簽立切結書
    對談過程聲音始終平淡，語氣自然，且被告猶於此情形下主
    動表示從任職鵬德公司迄今，所偷竊之貨物價值前後陸續共
    計應有20萬元，並因經濟因素表明無力按月每次均攤還5萬
    元，乙○○因而退讓同意被告以首期攤還5萬元，餘款15萬
    元分五期按月償還3萬元之方式而為清償，已如前述，顯見
    被告與乙○○簽立切結書、本票過程，尚屬平和，即被告亦
    稱：「他們沒有拿刀拿槍，亦沒有拍桌摔椅，但乙○○有向
    旁邊之男子表示可以去報警，因其有案遭通緝，致其心生畏
    懼」等語（本院前審卷第63頁反面）。即此，證人乙○○既
    僅因被告竊取鵬德公司貨物之犯行被察覺，於洽談和解賠償
    之過程中出言表示可以去報警，足見其行為之手段、目的均
    屬合法，且二者間亦具有直接關聯性，自難認證人乙○○將
    欲報警之旨告知被告之行為係屬脅迫或恐嚇。徵以被告確於
    鵬德公司任職期間，因於93年10月22日徒手竊取該公司所有
    置於倉庫內總價值約25,200元之罐頭為證人乙○○發覺，此
    部分竊盜業經本院前審判處罪刑確定，是證人乙○○均得要
    求被告給予被害數額之賠償，是乙○○應無以不正手段強暴
    或脅迫被告之必要。是辯護意旨稱被告遭告訴人之脅迫而為
    發票之行為，另被告辯稱：「因遭乙○○率眾脅迫下，不得
    不簽立切結書及本票」云云，顯與事實不符，不足採信。
(六)、被告於93年10月28日簽立和解書後之93年12月28日7時47分
    、同日9時42分，二次以「張俸棋」名義自居，傳送簡訊至
    乙○○手機內，表明「請把帳號及行號用簡訊傳進來，我沒
    回台北，直接用匯款的」，有乙○○所提出翻拍自手機簡訊
    內容之照片2幀附卷可憑（原審卷第61至62頁），如被告辯
    稱：「當時本來要簽自己名義之本票，但乙○○有叫一群人
    在旁邊，他跟那些人討論後向我表示，萬一我被抓還可以逼
    張俸棋出來負責，所以要我以張俸棋之名義簽立切結書及本
    票」等情屬實，則證人乙○○既已知悉被告真名應為甲○○
    ，被告何以於簽立切結書、本票後，猶自稱「張俸棋」而與
    乙○○聯繫還款帳號事宜，況被告於本院前審否認有傳上開
    簡訊予證人乙○○；然查，行動電話客戶使用市售之手機，
    接收簡訊時，於不離開簡訊閱讀畫面下並無法逕予竄改變更
    簡訊內容後，再將變更竄改後之內容，以原所接收之簡訊型
    態儲存於相同簡訊受話人行動電話門號及手機之已接收簡訊
    紀錄內，此業有中華電信股份有限公司行動通信分公司以96
    年10月26日行值三字第0960000267號函在卷可查（本院前審
    卷第47頁），足見上開簡訊，不可能由證人乙○○自行增刪
    其內容後，復以接收自「張俸棋」之人之型態儲存於其行動
    電話內，由簡訊內容觀之，益徵被告確於乙○○不知情之狀
    況下，假冒「張俸棋」之名義與證人乙○○進行交涉。且查
    被告佯以「張俸棋」之名義與證人乙○○進行交涉，因並未
    徵得張俸棋本人之授權或同意，縱雙方達成賠償之協議，張
    俸棋本人依法仍無須承擔責任，被告亦得以相關協議文書上
    所簽署者並非伊之本名，拒絕履行賠償責任。基此，設若證
    人乙○○當時已明知被告假冒「張俸棋」之名義，應不可能
    冒日後對被告本身及張俸棋本人無法追償之風險，任令被告
    繼續佯以「張俸棋」之名義與渠進行賠償事宜之協議至明。
    是被告此部分所辯，顯係事後卸責之詞，不足採信。
(七)、辯護意旨雖略稱：「除票號691928號之扣案本票外，其餘五
    紙本票，於上訴人交付予告訴人時，僅有發票人與發票地，
    其餘均係告訴人嗣後填載，且上訴人亦無授權告訴人填載其
    他票據法上應記載之事項，從而，上揭五紙本票於被告交付
    告訴人時，同屬無效票，尚非刑法上之有價證券」，另被告
    復辯稱：「系爭六紙本票僅發票人欄由我所簽，其餘金額、
    發票日、到期日等均由證人乙○○所寫，足見系爭本票於其
    簽名後交付乙○○時為無效之本票，自不構成偽造本票之犯
    行」云云。惟查，「授權執票人填載票據上應記載之事項，
    並不限於絕對的應記載事項，即相對的應記載事項，亦可授
    權為之。本票應記載到期日而未記載，固不影響其本票效力
    ，但非不可授權執票人填載之（67年台上字第3896號）」，
    依據前述勘驗錄音，可見係被告同意證人乙○○書寫金額、
    發票日、到期日等資料，此由被告給付第一張本票之五萬元
    ，且取回保該本票之事實即可明知，而系爭六紙本票，除附
    表二編號六所示之本票因未載明發票日，欠缺票據法所規定
    之絕對必要記載事項而無效（偵字第11409號卷第46頁）外
    ，關於其餘五紙業經記載完備之本票，業據證人乙○○於原
    審證稱：「發票人被告簽張俸棋，地址是臺北縣板橋市○○
    路○段531巷17弄11號9樓，地址也是他寫的，包括蓋指模，
    至於其餘金額、發票日、到期日均由我所寫，寫完被告看完
    才簽名蓋指模」等語（原審卷第111至112頁）明確，且查，
    上開本票金額、發票日、到期日縱非被告親自填載，亦係證
    人乙○○依雙方談判之和解賠償條件所書，並未逾越被告明
    示或默示之授權範圍，是除附表二編號六所示之本票外，自
    難認其餘五紙業經記載完備之本票係屬無效之本票。是被告
    此部分所辯，自亦無足採。
(八)、被告與辯護人引用82年台上字第6384號判決要旨：「刑法第
    201條第1項之偽造有價證券罪，所稱偽造乃指無權制作有價
    證券之人，假冒他人名義，或逾越有制作權人之授權範圍，
    而制作外觀上具有價證券形式之虛偽證券之行為而言。至於
    已否得有適法之授權，或有無逾越、逸脫授權範圍，而制作
    該有價證券，則不以明示之授權為判定其有無適法權源之唯
    一準據；因偽造有價證券罪，係侵害社會法益之罪，為使具
    有社會公共信用性格之票據類有價證券持有人，得獲應有之
    保障，以維交易安全及社會公共信用，是以票據上名義人對
    於知悉無權制作有價證券之人，實施制作有價證券犯行，仍
    不為阻止而放任其此項實施制作有價證券之默認行為者，亦
    應包括的視之為默示之授權行為」，主張有張俸棋之默示授
    權等語，然查，「刑法上所謂偽造有價證券，以無權簽發之
    人冒用他人名義簽發為要件，如果行為人基於本人之授權，
    或其他原因有權簽發者，則與無權之偽造行為不同（53年台
    上字第1810號）」，且「知悉，並不等同於同意，又某人知
    悉某項事實而不為反對之表示，能否視為同意或默示同意，
    仍須以該人是否有某項舉動，足以推知其有同意之意思者，
    始足當之（95年台上字第2952號）」，「民法第129條第1項
    第2款所稱之承認，乃債務人向債權人表示是認其請求權存
    在之觀念通知。至於承認之方式法無明文，其以書面或言詞
    ，以明示或默示，固均無不可（51年台上字第1216號判例參
    照）。惟所謂默示之意思表示，係指依表意人之舉動或其他
    情事，足以間接推知其效果意思者而言，若單純之沉默，除
    有特別情事，依社會觀念可認為一定意思表示者外，不得謂
    為默示之意思表示（29年上字第762號判例參照）（95年台
    上字第341號）」，亦即所謂默示必需「知」而不為反對之
    意思表示，而與「事後同意」，並不相同，但依據被告坦承
    之將其相片換貼於其兄「張俸棋」汽車駕駛執照、身分證上
    相片欄之位置加以影印之方式，變造如附表一編號三、四所
    示該二特種文書後，將前開經偽造之保證書、變造之駕駛執
    照、身分證影本一併交予乙○○而行使之狀況，已經堪認張
    俸棋不知情，而無明示或默示之可能。且依據證人張俸棋證
    述略以：「因弟即被告屢在外犯罪，二人鮮少聯絡，被告至
    鵬德公司任職之事，被告上班後自母親傳述方知，但直至本
    件案發後，方知弟即被告冒用其名義為上開犯行」等語。可
    知被告冒用張俸棋名義簽署前述文書與本票時，張俸棋根本
    不知情，亦未同意，亦即被告顯然未經張俸棋授權或同意，
    即佯以「張俸棋」名義為上開犯行，是顯然亦無被告與辯護
    意旨所辨解之默示授權可言。雖證人張俸棋另稱：「於偵查
    期間庭訊完畢後，曾與證人乙○○當面協議願意幫被告承擔
    15萬元之票據債務」云云。然張俸棋事後基於手足情誼，表
    示願意承擔15萬元票據債務，核屬民事問題，並無解於被告
    本件罪責之成立。
(九)、按「行為人為達同一之目的，同時偽造同一被害人之多件同
    類文書或多張有價證券，因其法益之享有人各僅一個，應認
    其侵害之法益各為一個，不能以其偽造之件數或張數，計算
    其法益之數目。又連續犯之成立，除主觀上須基於一個概括
    之犯意外，客觀上須先後數行為，逐次實施而具連續性，侵
    害數個同性質之法益，其每一前行為與次行為，依一般社會
    健全觀念，在時間差距上，可以分開，在刑法評價上，各具
    獨立性，每次行為皆可獨立成罪，構成同一之罪名，始足當
    之；如數行為於同時同地或密切接近之時地實施，侵害同一
    之法益，各行為之獨立性極為薄弱，依一般社會健全觀念，
    在時間差距上，難以強行分開，在刑法評價上，以視為數個
    舉動之接續施行，合為包括之一行為予以評價，較為合理，
    則屬接續犯，而為包括之一罪（86年度台上字第3295號）」
    。被告為達與乙○○和解之目的，於93年10月28日冒盜張俸
    棋名義，並偽造其署名二枚與指印六枚，於前述時地同時偽
    造張俸棋名義之切結書私文書（附表一編號五）與附表二之
    本票六張等情，業據乙○○於原審陳明，被告除辯解被逼以
    外（原審卷第33頁），其他所陳與乙○○所述相符，則依上
    揭說明，應認被告係以一接續之偽造行為同時觸犯一偽造有
    價證券罪及一偽造私文書罪，偽造有價證券部分應論以接續
    犯，偽造私文書部分應為行使偽造私文書所吸收為，且與偽
    造有價證券罪為想像競合犯之法律關係（86年度台上字第
    3295 號、97年度台上字第4400號）。
(十)、綜上，本件事證明確，被告所辯尚非可取，其犯行堪以認定
    應依法論科。
三、論罪科刑部分：
(一)、被告行為後，刑法於94年2月2日修正公布，95年7月1日施行
    。按行為後法律有變更者，適用行為時之法律，但行為後之
    法律有利於行為人者，適用最有利於行為人之法律，現行刑
    法第2條第1項訂有明文。此條規定係規範行為後法律變更所
    生新舊法律比較適用之準據法，本身尚無比較新舊法之問題
    ，應一律適用裁判時之現行刑法第2條規定以決定適用之刑
    罰法律。又本次刑法修正之比較新舊法，應就罪刑有關之共
    犯、未遂犯、想像競合犯、牽連犯、連續犯、結合犯，以及
    累犯加重、自首減輕暨其他法定加減原因（如身分加減）與
    加減例等一切情形，綜其全部罪刑之結果而為比較（最高法
    院95年5月23日95年度第8次刑庭會議決議參照）。經查：
１、就被告所犯之行使變造特種文書及偽造有價證券等罪所定罰
    金刑之最低度而言，修正前刑法第33條第5款原規定：「罰
    金：（銀元）一元以上」，依罰金罰鍰提高標準條例第1條
    前段規定提高為十倍，復依現行法規所定貨幣單位折算新臺
    幣條例第2條規定折算新臺幣為三十元；於本次修正後刑法
    第33條第5款規定：「罰金：新臺幣一千元以上，以百元計
    算之」，依修正前法律所定罰金刑之最低度為新臺幣三十元
    ；若依修正後之法律所定罰金刑之最低度則為新臺幣一千元
    ，自以修正前之規定較有利於被告。
２、修正前刑法第47條原規定：「受有期徒刑之執行完畢，或受
    無期徒刑或有期徒刑一部之執行而赦免後，5年以內再犯有
    期徒刑以上之罪者，為累犯，加重本刑至二分之一」，修正
    後同條第1項則規定：「受徒刑之執行完畢，或一部之執行
    而赦免後，五年以內故意再犯有期徒刑以上之罪者，為累犯
    ，加重本刑至二分之一」，亦即新法關於五年以內再犯之罪
    以故意犯為限，始應論以累犯，其就累犯之成立要件已有限
    縮，自屬法律有變更，經比較上開修正前後之規定，以修正
    後之規定較有利於被告。
３、修正前刑法第55條後段規定：「犯一罪而其方法或結果之行
    為犯他罪名者，從一重處斷」，於本次修正後，業已將此規
    定刪除。按牽連犯之犯罪行為及法益之侵害均係複數，修正
    前刑法所定牽連犯之數行為，於本案之情形依修正後之規定
    亦須分論併罰，故以修正前刑法第55條後段之規定，對於被
    告較為有利。
４、修正前刑法第56條係規定：「連續數行為而犯同一之罪名者
    ，以一罪論。但得加重其刑至二分之一」，而修正後之刑法
    已刪除該關於連續犯之規定，就其對行為人刑罰之法律效果
    以觀，以修正前之規定為有利於被告。
５、被告行為後，刑法第51條業於94年2月2日修正公布，並於95
    年7月1日施行，修正前刑法第51條第5款規定：「宣告多數
    有期徒刑者，於各刑中之最長期以上，各刑合併之刑期以下
    ，定其刑期。但不得逾20年」，修正後刑法第51條第5款規
    定：「宣告多數有期徒刑者，於各刑中之最長期以上，各刑
    合併之刑期以下，定其刑期。但不得逾30年」，經比較上開
    修正前後之規定，自以修正前之規定較有利於被告。
６、綜上，揆諸前揭最高法院決議及修正後刑法第2條第1項之規
    定，綜合本件被告全部罪刑之結果而為比較，仍以被告行為
    時即修正前刑法之規定對被告較為有利，本件自應適用被告
    行為時即修正前刑法之相關規定。
(二)、第一部分行使偽造履歷資料私文書：核被告甲○○就事實欄
    如附表一編號一所為（附表一編號一部分，即起訴書記載之
    「以張俸棋名義填寫個人資料」），係犯刑法第216條、第
    210條之行使偽造私文書罪，其上有偽造之張俸棋簽名一枚
    部分，因偽造署押為偽造私文書之部分行為，不另論罪。其
    偽造後，持以交予乙○○而行使之，偽造私文書之低度行為
    為行使之高度行為所吸收，不另論罪。此部分檢察官雖未詳
    細記載與未據起訴行使（依起訴事實觀之，僅起訴被告以張
    俸棋名義填寫個人資料之偽造署押之犯行），然行使部分與
    經起訴偽造個人資料履歷資料私文書部分有全部與一部之法
    律關係，為起訴效力所及，應併予審理。
(三)、第二部分行使偽造員工任職保證書私文書、變造駕駛執照、
    身分證：核被告甲○○就事實欄如附表一編號二偽造張俸棋
    之簽名署押二枚，以所偽刻之「張俸棋」印章一枚（以不知
    情者偽刻印章係間接正犯），蓋印於附表一編號二所示張
    月、張陳惠美為甲○○任職鵬德公司期間，擔任人事保證之
    員工任職保證書上被保證人簽章欄內，而偽造該私文書，其
    偽造印章應為偽造印文之行為所吸收，而其偽造署押、印文
    為偽造私文書之部分行為，其偽造署押、印章、印文之行為
    均不另論罪。核被告甲○○就事實欄如附表一編號三、四所
    為，係犯刑法第216條、第212條之行使變造特種文書罪。被
    告於偽造該私文書、變造如附表二所示之駕駛執照、身分證
    影本等特種文書後，持以交予乙○○而行使之，其偽造私文
    書、變造特種文書之低度行為復分別為行使之高度行為所吸
    收，亦不另論罪。被告以一行為偽造、變造附如表一所示編
    號二、三、四之員工任職保證書、變造之駕駛執照、身分證
    影本且一併行使交予乙○○，而係以一行為同時行使上開偽
    造之私文書、變造之特種文書，為想像競合犯，應依刑法第
    55 條之規定從一重之行使偽造私文書罪處斷（按刑法第55
    條關於想像競合犯之規定，於本次刑法修正後增列第55條但
    書，乃法理之明文化，非法律之變更，並無有利或不利之情
    形，自不生新舊法比較之問題，應依一般法律適用原則，適
    用裁判時法，有最高法院95年度第21次刑事庭會議決議可資
    參照）。此部分檢察官雖未詳細記載偽造印章與署押二枚，
    亦未記載行使保證書，然與經起訴偽造保證書部分全部與一
    部之法律關係，為起訴效力所及，應併予審理。
(四)、被告所犯事實欄如附表一編號一之行使偽造私文書罪與編號
    二、三、四之從一重之行使偽造私文書罪，其先後二次犯行
    ，時間密接，方法相同顯係基於概括犯意反覆為之，觸犯構
    成要件相同之罪，為修正前刑法第56條之連續犯以一罪論。
(五)、第三部分行使偽造切結書私文書與第四部分行使偽造有價證
    券：
１、第三部分行使偽造切結書私文書部分：核被告甲○○就事實
    欄如附表一編號五部分所為，係犯係犯刑法第216條、第210
    條之行使偽造私文書罪，其上有偽造之張俸棋簽名二枚、指
    印六枚部分，因偽造署押為偽造私文書之部分行為，不另論
    罪。其偽造後，持以交予乙○○而行使之，偽造私文書之低
    度行為為行使之高度行為所吸收，不另論罪。此部分之切結
    書，被告係偽簽「張俸棋」之簽名署押二枚、偽捺指印六枚
    而偽造該私文書，復持以交予乙○○而行使之，被告此部分
    行使偽造私文書之犯行，檢察官雖未詳細記載署押、指印與
    行使交付，然署押、指印、行使與經起訴偽造切結書有一部
    與全部之法律關係，為起訴效力所及，應併予審理。又此部
    分之行為因係出於被告預定計畫以外，在竊盜犯行被發現之
    後所為，而與前述第一部分行使偽造履歷資料私文書，與第
    二部分行使偽造員工任職保證書私文書、變造駕駛執照、身
    分證之行為，係另以犯意為之，不得與之論以連續犯。
２、第四部分行使偽造有價證券：核被告甲○○就事實欄如附表
    二編號一至五部分所為，係犯刑法第201條第1項之偽造有價
    證券罪。被告將本票上偽造「張俸棋」之簽名、指印後，復
    將偽造之本票持以交付乙○○而行使，其偽造署押為偽造有
    價證券之部分行為，而其行使偽造有價證券之輕度行為復應
    為偽造之重度行為所吸收，亦均不另論罪。被告冒用「張俸
    棋」之名義接續偽造同一發票人之本票五紙，係基於一個犯
    罪決意，實施該當於同一犯罪構成要件之數個舉動，且係於
    密切接近之時、地接續實施，復僅侵害一個公眾交易信用安
    全之法益，為接續犯，仍僅成立一個偽造有價證券罪。
３、被告為達與乙○○和解之目的，於93年10月28日冒張俸棋名
    義，並偽造其署名二枚與指印六枚，於前述時地同時偽造張
    俸棋名義之切結書私文書（附表一編號五）與附表二之本票
    六張等情，業據乙○○於原審陳明，被告除辯解被逼以外（
    原審卷第33頁，被告之辯解不可採，理由如前），其他部分
    所陳與乙○○所述相符，則依上揭說明，應認被告係以一接
    續之偽造行為同時觸犯一偽造有價證券罪及一偽造私文書罪
    ，偽造有價證券部分應論以接續犯，偽造私文書部分應為行
    使偽造私文書所吸收為，且與偽造有價證券罪為想像競合犯
    之法律關係（86年度台上字第3295號、97年度台上字第4400
    號）。應依刑法第55條之規定，從一重之偽造有價證券罪論
    處（修正後刑法第55條但書之規定，為法理之明文化，非屬
    法律之變更，不生比較適用之問題）。
(六)、被告有如事實欄所述前科及刑之執行情形，有被告前案紀錄
    表在卷可稽，其於有期徒刑執行完畢後五年內，故意再犯此
    部分有期徒刑以上之罪，應依修正前刑法第47條規定，就其
    所犯前述連續行使偽造私文書罪、偽造有價證券罪，均論以
    累犯，並加重其刑。被告所犯上開連續行使偽造私文書罪、
    偽造有價證券罪，犯意各別，且偽造有價證券罪部分，係因
    竊取公司貨物被發現而另以犯意為之，二罪之間，並無原因
    結果之牽連關係，應該分論併罰。檢察官之起訴書認為有修
    正前刑法第55條後段牽連犯之規定從一重之偽造有價證券罪
    處斷，尚有未洽。至於公訴意旨雖就被告偽造如附表二編號
    六所示之本票部分，亦認被告涉犯偽造有價證券罪嫌；惟該
    紙本票因未載明發票日，欠缺票據法所規定之絕對必要記載
    事項而無效，業如前述，而偽造有價證券罪又無處罰未遂犯
    之規定。是被告此部分犯罪並不成立，本應為被告此部分無
    罪之諭知；惟因被告此部分犯行與其論罪部分之偽造有價證
    券犯行具有接續犯實質上一罪之關係，爰不另為無罪之諭知
    。
(七)、原審予被告論罪科刑，固非無見，惟查：(一)、被告所犯事實
    欄如附表一編號一之行使偽造私文書罪與編號二、三、四之
    從一重之行使偽造私文書罪，係連續犯，但前述二罪與附表
    一編號五所示之行使偽造私文書罪，並非連續犯，原審誤為
    連續犯。(二)、被告所犯上開連續行使偽造私文書罪、偽造有
    價證券罪，並非牽連犯，原審判決誤為具有原因結果之牽連
    關係，應依修正前刑法第55條後段牽連犯之規定從一重之偽
    造有價證券罪處斷。(三)、被告就附表一編號一、五所示履歷
    資料、切結書等所犯之偽造私文書之犯行，未於起訴書記載
    「行使」（依起訴事實觀之，公訴人僅起訴被告此部分偽造
    署押之犯行），原判決並未說明何以得就此未經起訴之「行
    使」部分併予審理，亦有疏漏。(四)、原判決就附表二所示之
    特種文書，於理由欄說明其上被告相片各一幀已持交鵬德公
    司行使而非被告所有之物，爰不宣告沒收，然於附表二「應
    沒收之物欄」載明「其上『甲○○』相片一枚」，顯有矛盾
    。(五)、附表二編號六所示之本票一紙，因未載明發票日，欠
    缺票據法所規定之絕對必要記載事項而無效，而偽造有價證
    券罪又無處罰未遂犯之規定，乃原審未詳予調查審酌，遽就
    被告偽造該紙本票部分亦論以偽造有價證券罪，並就偽造之
    該紙本票依刑法第205條之規定宣告沒收，自嫌速斷（96年
    度台上字第1051號）。(六)、偽造之「張俸棋」印章一枚，應
    依刑法第219條沒收之特別規定宣告沒收，原判決依修正前
    刑法第38條第1項第2款規定宣告沒收，亦有未當。被告上訴
    意旨就事實欄如附表一編號一至四部分之犯行雖坦承（否認
    編號五犯罪行為），就事實欄二部分之犯行則執前詞否認，
    其提起上訴雖無理由，然原判決關於偽造有價證券部分既有
    前揭可議，自無可維持，應將原判決關於偽造有價證券部分
    暨定執行刑部分均撤銷，另為適法諭知。
(八)、爰審酌被告有多次前案記錄（卷附前案記錄表），其中包括
    有偽造文書、偽造貨幣，明知法定偽造之要件，仍故意為本
    件犯行之犯罪動機、目的、手段、犯後雖與乙○○簽立切結
    書以20萬元賠償其所受損害，然仍係冒名張俸棋，且僅依約
    賠償5萬元，餘款迄未交付乙○○，暨其犯後承認附表一編
    號一至四犯行，否認其餘犯行之態度，與所為辯解與事證不
    符之情狀等一切情狀，就連續行使偽造私文書部分，量處有
    期徒刑肆月。就偽造有價證券部分，量處有期徒刑年月
    。被告係於96年4月24日以前犯連續行使偽造私文書犯行，
    所犯並非中華民國96年罪犯減刑條例第3條所列罪名，核與
    該條例第2條第1項第3款之規定相符，爰依法減其宣告刑二
    分之一。為有期徒刑貳月。並依95年7月1日修正施行前刑法
    第51條第5款之規定，就被告所犯之連續行使偽造私文書罪
    減得之刑，與其所犯之偽造有價證券罪部分所處之刑，定其
    應執行刑為有期徒刑年肆月。又本件雖係被告上訴，但因
    原審判決適用法條不當而撤銷，依據刑事訴訟法第370條但
    書規定，得諭知較重於原審判決之刑。
(九)、偽造之文書，既已交付於被害人收受，則該物非屬被告所有
    ，除該偽造文書上偽造之印文、署押，應依刑法第219條予
    以沒收外，依同法第38條第3項之規定，即不得再就該文書
    諭知沒收（89年度台上字第3757號）。附表一編號一所示文
    書上偽造之「張俸棋」簽名署押一枚、編號二簽名署押二枚
    、偽造印文一枚、偽造之「張俸棋」印章一枚，如附表五所
    示文書上偽  造之「張俸棋」簽名二枚、指印六  枚，不問
    屬於被告與否，應依刑法第219條之規定宣告沒收。附表一
    編號三、四所示證件二紙上之被告相片各一幀，已因被告持
    交鵬德公司行使，而非被告所有之物，爰不予宣告沒收。附
    表二編號一至五所示偽造之本票五紙，不問屬於被告與否，
    應依刑法第205條之規定宣告沒收。至於本票上之署押、指
    印，「偽造有價證券上所偽造之印文或署押，係屬偽造有價
    證券之一部分，已因偽造有價證券之沒收而包括在內，自不
    應重為沒收之諭知（89年度台上字第3757號）」。
據上論斷，應依刑事訴訟法第369條第1項前段、第364條、第299
條第1項前段、第370條但書，刑法第2條第1項前段、第216條、
第210條、第212條、第219條、第201條第1項、第205條、第47條
、第55條，修正前刑法第33條第5款、第56條、第51條第5款，刑
法施行法第1條之1，中華民國96年罪犯減刑條例第2條第1項第3
款、第7條、第11條，判決如主文。
本案經檢察官陳玉珍到庭執行職務。
中    華    民    國    97    年    10    月    28    日
                  刑事第十二庭  審判長法  官  蔡永昌
                                      法  官  陳榮和
                                      法  官  施俊堯
以上正本證明與原本無異。
如不服本判決，應於收受送達後十日內向本院提出上訴書狀，其
未敘述上訴之理由者並得於提起上訴後十日內向本院補提理由書
（均須按他造當事人之人數附繕本）。
                                      書記官  顧哲瑜
中    華    民    國    97    年    10    月    29    日
附表一：
編號一：表明張俸棋向鵬德公司應徵外務工作之個人履歷資料表
        ，偽造之「張俸棋」簽名署押一枚。署押沒收。94年度
        偵字第11409號偵查卷第91頁。
編號二：鵬德公司之員工任職保證書偽造之「張俸棋」簽名署押
        二枚、印文一枚。署押與印文、張俸棋名義之印章均沒
        收。94年度偵字第11409號偵查卷第92頁。
編號三：經換貼甲○○相片之張俸棋名義汽車駕駛執照影本，其
        上「甲○○」相片一枚已因被告持交鵬德公司行使而非
        被告所有之物，不予宣告沒收，94年度偵字第11409號
        卷第41頁。
編號四：經換貼甲○○相片之張俸棋名義身分證影本，其上「甲
        ○○」相片一枚已因被告持交鵬德公司行使而非被告所
        有之物，不予宣告沒收，94年度偵字第11409號卷第41
        頁。
編號五：表明張俸棋就如事實欄所述竊盜事件與乙○○以倍數罰
        款二十萬元成立和解，並開立面額共計二十萬元本票六
        紙以為清償前開和解債務擔保意旨之切結書，偽造之「
        張俸棋」簽名署押二枚、指印六枚。署押沒收。94年度
        偵字第11409號偵查卷第93頁。
附表二：
編號一：到期日：93年11月28日，發票日：93年10月28日，票據
        號碼691927，發票人張俸棋（本票上造之署押枚數不詳
        ），面額5萬元本票一張。本票沒收。乙○○已因被告
        清償5萬元而將票號691927之本票返還被告而未扣案。
編號二：到期日：94年1月28日，發票日：93年10月28日，票據
        號碼691929，發票人張俸棋（偽造之張俸棋簽名、指印
        各一枚），面額3萬元之本票一張。本票沒收。見94年
        度偵字第11409號卷第47頁。
編號三：到期日：94年2月28日，發票日：93年10月28日，票據
        號碼691930，發票人張俸棋（偽造之張俸棋簽名、指印
        各一枚），面額3萬元之本票一張。本票沒收。見94年
        度偵字第11409號卷第47頁。
編號四：到期日：94年3月28日，發票日：93年10月28日，票據
        號碼691931，發票人張俸棋（偽造之張俸棋簽名、指印
        各一枚），面額3萬元之本票一張。本票沒收。見94年
        度偵字第11409號卷第48頁。
編號五：到期日：94年4月28日，發票日：93年10月28日，票據
        號碼691932，發票人張俸棋（偽造之張俸棋簽名、指印
        各一枚），面額3萬元之本票一張。本票沒收。見94年
        度偵字第11409號卷第47頁。
編號六：到期日：93年12月28日，未記載發票日。票據號碼6919
        28，發票人張俸棋（偽造之張俸棋簽名、指印各一枚）
        ，面額3萬元之本票一張。該紙本票因未載明發票日，
        欠缺票據法所規定之絕對必要記載事項而無效，不沒收
        。見94年度偵字第11409號卷第46頁（96年度台上字第
        1051號）。
附錄：本案論罪科刑法條全文
中華民國刑法第210 條
偽造、變造私文書，足以生損害於公眾或他人者，處5 年以下有
期徒刑。
中華民國刑法第212 條
偽造、變造護照、旅券、免許證、特許證及關於品行、能力服務
或其他相類之證書、介紹書，足以生損害於公眾或他人者，處1
年以下有期徒刑、拘役或3 百元以下罰金。
中華民國刑法第216 條
行使第210 條至第215 條之文書者，依偽造、變造文書或登載不
實事項或使登載不實事項之規定處斷。
中華民國刑法第201 條
意圖供行使之用，而偽造、變造公債票、公司股票或其他有價證
券者，處3 年以上10年以下有期徒刑，得併科3 千元以下罰金。
行使偽造、變造之公債票、公司股票或其他有價證券，或意圖供
行使之用，而收集或交付於人者，處1 年以上7 年以下有期徒刑
，得併科3 千元以下罰金。


司法院資訊處製作；財團法人民間司法改革基金會備份。
